【裁判字號】    98,訴,19
【裁判日期】    981223
【裁判案由】    殺人未遂等
【裁判全文】
臺灣澎湖地方法院刑事判決                98年度訴字第19號
公  訴  人  臺灣澎湖地方法院檢察署檢察官
被      告  甲○○
選任辯護人  李淑妃律師
上列被告因殺人未遂等案件，經檢察官提起公訴（98年度偵字第
485號），本院判決如下：
    主    文
甲○○無罪，令入相當處所，施以監護伍年。
    理    由
一、公訴意旨略以：被告甲○○於民國98年6月24日晚間，在澎
    湖縣馬公市某處，飲用含有酒精之飲料後，未待酒精作用消
    退，在已呈不能安全駕駛動力交通工具之狀態下，猶騎乘車
    號PXB-538號重型機車，沿澎湖縣馬公市○○路南向北方向
    行進，途經光復路、大智街口時，因機車有蛇行情形，為馬
    公市光明派出所員警丙○○、丁○○攔停檢查，並測得其呼
    氣酒精濃度為每公升0.74毫克；又被告明知如持刀向他人頸
    部揮砍，將可能致人於死，竟基於妨害公務、殺人之故意，
    於員警丙○○、丁○○依法執行查扣機車之公務時，自機車
    置物箱中取出水果刀1把，朝丁○○頸部揮砍，致丁○○受
    有右側頸部撕裂傷，丙○○見狀隨即上前制止，並通報勤務
    中心支援，丁○○始倖免於難，丙○○亦因此受有鼻部、左
    手大拇指撕裂傷，因認被告涉有刑法第185條之3之公共危險
    罪名、同法第135條第1項之妨害公務罪、同法第271條第2項
    、第1項之殺人未遂罪名云云。
二、按行為時因精神障礙或其他心智缺陷，致不能辨識其行為違
    法或欠缺依其辨識而行為之能力者，不罰，刑法第19條第1
    項定有明文。又不能證明被告犯罪或其行為不罰者應諭知無
    罪之判決；依刑法第十八條第一項或第十九條第一項其行為
    不罰，認為有諭知保安處分之必要者，並應諭知其處分及期
    間，刑事訴訟法第301條定有明文。
三、訊據被告甲○○固坦承酒後騎車之事實，惟矢口否認上開犯
    行，辯稱：伊當天晚上有在家喝米酒、保力達，不知道自己
    騎車去哪裡，發生的事都記不得了云云。惟查：
  (一)被告酒後騎乘車號PXB-538號重型機車，行經光復路、大智
    街口蛇行，經員警丙○○、丁○○攔停，測得其呼氣酒精濃
    度為每公升0.74毫克；又被告於員警丙○○、丁○○執行依
    法查扣機車之公務時，自機車置物箱中取出水果刀1把，朝
    丁○○頸部揮砍，丁○○因而受有右側頸部撕裂傷，丙○○
    隨即上前制止，並通報勤務中心支援，丁○○始倖免於難，
    丙○○鼻部、左手大拇指亦因此受有撕裂傷之事實，業據證
    人即員警丙○○、丁○○於警詢、本院審理時證述明確，並
    有驗傷診斷書、酒精濃度測試報告單、刑法第185條之3案件
    測試觀察紀錄表、現場照片附卷可稽，及扣案之水果刀1把
    足佐，上開事實，堪以認定。被告持質地堅硬、刀鋒銳利之
    水果刀，往員警丁○○頸部揮砍，致丁○○頸部受有長達
    15CM×3CM之撕裂傷，可見被告用力甚猛，而頸部為血管、
    動脈聚集之處，甚為脆弱，屬人身要害，亦堪認若造成丁○○死亡之結果，亦不違反被告本意。從而，本案事證明確，
    被告所犯公共危險、妨害公務、殺人未遂非行，均堪採認。
  (二)查被告前於93年間，因在心神喪失狀態下，持刀強盜之非行
    ，經本院以93年訴字第13號刑事判決判處被告無罪，並令入
    相當處所，施以監護3年確定；被告乃於93至96年間，在行
    政院衛生署立澎湖醫院接受監護處分，嗣後則以門診追蹤，
    而其於98年6月25日、6月26日之醫囑為：「…該病患（即被
    告）服藥順從性極差，近期因中斷服藥致精神病惡化，出現
    思考混亂、干擾行為，並有自傷強烈意念，已出現攻擊及傷
    害行為…」，有臺灣高等法院被告全國前案紀錄表、行政院
    衛生署立澎湖醫院函覆之病歷資料可稽，堪認被告於精神狀
    況長期不佳，且案發前處於極不穩定之狀態。又被告犯案後
    ，對於自己為何騎乘機車、拿取水果刀，均無法回答，有警
    訊、偵查及本院審理筆錄可稽。另經本院囑託國軍高雄總醫
    院進行司法精神鑑定，該院認：被告有較為明顯之慮病傾向
    ，輕微的焦慮、神經質、疑心、精神病質、自卑憂鬱、離群
    、性壓抑以及攻擊傾向、獨立性，自我強度以及感受他人情
    緒之能力略低…被告為精神分裂症患者，長期病識感差、服
    藥順從性差，並有酒精濫用史…評估被告案發當時認知及現
    實判斷能力明顯受損，已達欠缺依其辨識而行為之能力，有
    該院98年10月9日醫雄企管字第0980004717號函附之精神鑑
    定報告書1紙在卷可稽。是故，依上開醫學鑑定結果，及參
    酌被告上述案發前、後之行為表現，認被告於本案行為時因
    精神障礙，致不能辨識其行為違法，同時欠缺依其辨識而行
    為之能力。依前揭法條，其所為之行為自屬不罰，依法應諭
    知無罪之判決。
四、另由上述病歷資料、鑑定報告書所載，可知被告服藥順從性
    低，本院考量若未對被告施以監護處分，則被告在欠缺病識
    感，且未能配合服用藥物治療之情況下，將對於被告、家人
    及社會群體有一定程度之潛在危險性，有再犯及危害公共安
    全之虞，同時為期被告能獲得適當之矯治治療，本院認有對
    被告施以監護保安處分之必要，爰依刑法第87條第1項、第3
    項規定，諭知被告令入相當處所，施以監護5年。
據上論斷，應依刑事訴訟法第301條，刑法第87條第1項、第3項
，判決如主文。
本案經檢察官乙○○到庭執行職務。
中    華    民    國    98    年   12     月    23    日
                     刑事庭審判長法  官  管安露
                                 法  官  陳順輝
                                 法  官  李宛玲
以上正本證明與原本無異。
如不服本判決應於收受判決後10日內向本院提出上訴書狀，並應
敘述具體理由；其未敘述上訴理由者，應於上訴期間屆滿後20日
內向本院補提理由書（均須按他造當事人之人數附繕本）「切勿
逕送上級法院」。
中    華    民    國    98    年   12     月    23    日
                                書記官  莊茹茵


司法院資訊處製作；財團法人民間司法改革基金會備份。
